【裁判字號】    98,易,2645
【裁判日期】    981125
【裁判案由】    賭博
【裁判全文】
臺灣臺中地方法院刑事判決              98年度易字第2645號
公  訴  人  臺灣臺中地方法院檢察署檢察官
被      告  丁○○
上列被告因賭博案件，經檢察官提起公訴（98年度偵字第13726
號），本院判決如下：
    主  文
丁○○無罪。
    理  由
一、公訴意旨略以：被告丁○○基於意圖營利，供給賭博場所、
    聚眾賭博及賭博之集合犯意，自民國98年3 月初起至同年3
    月24日為警查獲止，在其位於臺中縣南區○○○○○街16號
    住處，架設「BOSS運動網」（網址：Http://a.boss9999.ne
    t ）、「紅金寶運動網」（網址：http://ag.h3579.net ）
    ，招攬不特定之賭客，依賭客之資力給予下注之額度（自1
    萬元到100 萬元間），並提供前開網頁之會員帳號及密碼，
    由賭客自行利用所取得之帳號及密碼，以網際網路連線進入
    上開賭博網站等虛擬賭博場所下注簽賭，而聚集不特定之賭
    客與其對賭。賭博方式係以國內外體育比賽為簽賭標的，每
    下注金額不等，如押中比賽結果者，即可得依網站預設賠率
    表計算之賭金；未押中者，所繳之賭金之全歸被告丁○○所
    有。嗣於98年3 月24日上午10時35分許，為警持法院核發之
    搜索票，在被告丁○○之前開住處當場查獲。並扣得筆記型
    電腦1 臺。因認被告涉有刑法第266 條第1 項前段之普通賭
    博罪嫌、同法第268 條意圖營利供給賭博場所及聚眾賭博罪
    嫌等語。
二、按犯罪事實應依證據認定之，無證據不得認定犯罪事實；被
    告之自白，不得作為有罪判決之唯一證據，仍應調查其他必
    要之證據，以察其是否與事實相符；不能證明被告犯罪者，
    應諭知無罪之判決，刑事訴訟法第154 條第2 項、第156 條
    第2 項、第301 條第1 項分別定有明文。次按認定犯罪事實
    ，所憑之證據，雖不以直接證據為限，間接證據亦包括在內
    ，然無論直接或間接證據，其為訴訟上之證明，須於通常一
    般之人均不致於有所懷疑，而得確信其為真實之程度者，始
    得據之為有罪之認定，倘其證明尚未達到此一程度，而有合
    理性懷疑之存在時，即無從為有罪之認定，根據「罪證有疑
    ，利於被告」之證據法則，即不得遽為不利於被告之認定（
    最高法院著有76年度臺上字第4986號判例可資參照）；再按
    犯罪事實之認定，應憑真實之證據，倘證據是否真實尚欠明
    顯，自難以擬制推測之方法，為其判斷之基礎，而認定犯罪
    事實之證據係指足以認定被告確有犯罪行為之積極證據而言
    ，該項證據自須適合於被告犯罪事實之認定，始得採為斷罪
    資料（最高法院53年臺上字第656 號、29年上字第3105號判
    例可資參照）；事實審法院對於證據之取捨，依法雖有自由
    判斷之權，然積極證據不足證明犯罪事實時，被告之抗辯或
    反證縱屬虛偽，仍不能以此資為積極證據應予採信之理由（
    最高法院30年上字第482 號判例參照）。又刑事訴訟法第16
    1 條第1 項規定：檢察官就被告犯罪事實，應負舉證責任，
    並指出證明之方法。因此，檢察官對於起訴之犯罪事實，應
    負提出證據及說服之實質舉證責任。倘其所提出之證據，不
    足為被告有罪之積極證明，或其指出證明之方法，無從說服
    法院以形成被告有罪之心證，基於無罪推定之原則，自應為
    被告無罪判決之諭知（最高法院92年度臺上字第128 號判例
    參照）。
三、證據能力之說明：查檢察官、被告就下列各項證據方法之證
    據能力，於本院準備程序時均表示無意見，且於法院調查證
    據時，知有刑事訴訟法第159 條第1 項不得為證據之情形，
    亦未於言詞辯論終結前聲明異議，茲審酌該等言詞陳述及書
    面作成時之情況，並無不宜作為證據之情事，依刑事訴訟法
    第159 條之5 之規定，自得作為證據，合先敘明。次按除法
    律另有規定外，實施刑事訴訟程序之公務員因違背法定程序
    取得之證據，其有無證據能力之認定，應審酌人權保障及公
    共利益之均衡維護，刑事訴訟法第158 之4 定有明文。惟本
    案所引用之非供述證據，並無證據證明係實施刑事訴訟程序
    之公務員違背法定程序所取得，自應認均具有證據能力，合
    先敘明。
四、本件公訴人認被告涉犯前揭普通賭博罪嫌、圖利供給賭博場
    所及聚眾賭博之罪嫌，無非係以：證人甲○於警詢及偵中之證
    述、證人即查獲員警乙○○於偵查之證述、查獲時之拍攝筆
    記型電腦畫面照片10張及扣案被告所有之筆記型電腦1 台等
    為主要論據。訊據被告固坦承警方所查扣案之筆記型電腦係
    其所使用等節不諱，惟堅詞否認有何普通賭博、圖利供給賭
    博場所及聚眾賭博之不法犯行，辯稱：我朋友綽號阿信給我
    「BOSS運動網」、「紅金寶運動網」、「寶隆MBA 運動網」
    的密碼，要我找一些朋友加入會員到網站去賭博，但我問一
    些朋友都不願意賭博就作罷。代理商只有給我子帳號及密碼
    ，我習慣睡前到網站瀏覽情色文學及照片，因阿信曾經把玩
    我筆記型電腦而留下紀錄，害怕警方栽贓我，也不想害到阿
    信，因而不敢提供帳號及密碼給警方查證，我經營檳榔批發
    生意沒有時間賭博，也不喜歡賭博等語。經查：
(一)、按刑法圖利供給賭博場所罪，所稱「賭博場所」，只要有一
    定之場所供人賭博財物即可，非謂須有可供人前往之一定空
    間場地始足當之。以現今科技之精進，電話、傳真、網路均
    可為傳達賭博之訊息，例如營利意圖而提供電腦網址供人賭
    博財物者，亦屬提供賭博場所之一種，而以傳真或電話簽注
    號碼賭博財物，與親自到場簽注賭博財物，僅係行為方式不
    同，並不影響其犯罪行為之認定（最高法院94年度臺非字第
    265 號判例意旨參照）。又刑法之聚眾賭博罪，所稱「聚眾
    賭博」，係指聚集不特定人參與賭博之行為，且縱未於現實
    上同時糾集多數人於同一處所，而係聚集眾人之財物進行賭
    博者，例如組頭以電話之方式供人簽賭之行為，亦屬之。從
    而，基於營利之意圖，提供賭博性網站接受不特定人電話下
    注，以預先所取得之帳號密碼登入簽賭網站而與他人進行對
    賭，雖形式上並未將賭客聚集在行為人之住居處，然待各賭
    客簽賭完畢，化零為整，實質上仍可達成聚集不特定多數人
    參與賭博之目的，依前所述，固仍屬圖利供給賭博場所及聚
    眾賭博犯行之一種態樣。然是否構成該罪，自應有足資認定
    之積極證據存在始可，合先敘明。
(二)、雖密秘證人甲○於警詢中證稱：……被告轉換跑道經營簽賭時
    就來找我，被告要我當下線幫忙仲介賭客，因我有看見被告
    在住家2 樓擺設多台供人簽注之電腦機台，被告現場解說相
    關簽賭、下注的輪廓，所以知道被告確實經營職棒、籃球等
    簽賭。賭客必須先加入會員，然後被告之簽賭公司就會給會
    員1 組專屬密碼，會員可利用專屬密碼在家以電腦與簽賭公
    司連線下注對賭。簽賭方式以每天開賽的本國職棒、美國大
    聯盟職棒、美國職籃及世界著名足球賽事為主，賠率以9.5
    為基礎，水位會隨下注總金額由後組頭隨時調降，以9.5 為
    基礎下注1 萬元，贏得的彩錢為9500元，輸者1 萬元為被告
    所有。據我所知被告是職棒簽賭集團公司的重要成員，其公
    司設有股東、總代理及代理商，分層共同謀取簽賭之龐大賭
    錢，所以每個階層皆有自己的會員，查獲被告就能發現更龐
    大的上手等語（見偵卷第16頁至第19頁）；復於偵查中證述
    ：被告從事職棒簽，被告自己架設網站，那個網站在國外，
    被告再連結下注，被告找我做他的下線，看有沒有人要簽賭
    ，如果有人要賭就是要我去收錢……。被告邀請我上2 樓，
    我就看到很多電腦……我不清楚被告何時開始經營，我是3
    月初時去的，被告跟我說職棒簽賭比較好賺，說他現在在做
    ，看我要不要做他的下線去招攬客戶。客戶下注1 萬元，我
    可以分到5 百元，9500元由被告收取，如果客戶下注中的話
    被告要負責賠，賠率沒有固定要看比例等語（見偵卷第31頁
    至第32頁）綦詳，惟稽諸證人甲○於本院審理時所之證述：我
    不清楚被告是否會架設網站，也不知道被告有無僱請員工經
    營賭博網站。我不知道「BOSS運動網」、「紅金寶運動網」
    、「紅金寶運動網」、「KK777.NET 」4 個賭博網站，是否
    被告獨資經營還是與他人共同經營，更不知道被告從何時開
    始經營賭博網站及主機架設在哪一個國家。我不知道被告有
    無找賭客在該4 個網站賭博過。被告要我找人到上述網路賭
    博，但沒有找到人參與賭博。我不確定被告有幾台電腦可供
    賭博，只有確定被告有1 台筆記型電腦。我不知道被告所經
    營的賭博網站有多少會員參與賭博及被告究竟在該賭博網站
    擔任何職務（例如股東、總代理、代理商等）等語（見本院
    卷第27頁反面至第31頁）炯然有別；再者參酌警方於98年3
    月24日下午4 時許，前往被告位於臺中市○區○○里○○街
    16號居處搜索時，確僅查獲扣案之筆記型電腦1 台一節（見
    警卷第6 頁之扣押物物目錄表所載）以觀，證人甲○就上述網
    站究竟何人架設經營？被告究竟使用幾台電腦從事經營賭博
    網站？被告到底有無擔任上述賭博網站簽賭公司之總監？總
    代理？代理商或僅係賭客會員之身分？等細節，先後所言歧
    異，其於警詢及偵查中之證詞是否屬實，已令入生疑。退一
    步而言，縱令證人甲○前述證述實在，但證人甲○既未招攬任何
    賭客前往被告所經營賭博網站賭博，又無法證明有何人前往
    該等網站賭博財物，即無法認定被告有何聚集不特定人賭博
    、意圖營利供給賭博場所或聚眾賭博之行為，且公訴人所起
    訴之前揭罪嫌，亦均未科處未遂之犯行，而難以依證人甲○前
    揭證述之情節，遽以認定被告有何公訴人起訴之犯行。
(三)、證人即查獲員警乙○○分別於偵查及本院審理中固證述：被
    告設的網站有3 個，筆記型電腦內其中「BOSS運動網」、「
    寶隆MBA 運動網」是管理介面，「紅金寶運動網」是會員介
    面，因為職棒簽賭有很多階層，分別是總監、總代理商、代
    理商及會員，會經手管理介面的人一定是代商理以上的人，
    基層會員只會接觸到會員介面，只要是代理商以上的人都有
    實際經營賭博網站。被告所使用的筆記型電腦的歷程紀錄可
    以看出被告曾經流覽管理介面。管理介面只限於實際經營者
    才可看到其他人的資料等語（見偵卷第32頁至第33頁、本院
    卷第32頁至第34頁反面）甚詳，惟依證人乙○○於本院審理
    時所證述：我們進到被告的2 樓房間只有查到1 台筆記型電
    腦，因搜索票只能搜索2 樓，至於被告3 樓有無電腦就不清
    楚。從管理介面無法查賭博網路是何人架設。若被告提供帳
    號與密碼，警方進入網站就可以知道賭博的下線、會員量、
    投注金額及配合的代理商，因被告不願提供，故警方無法證
    明被告有招攬賭客前往上述賭博網站賭博。除扣案的筆記型
    電腦外，並無其他證據證明被告有賭博行為。這些賭博網站
    都可以讓會員看到色情圖片及色情文學，這是附帶的娛樂節
    目。只要有帳號及密碼都可以進出賭博網站，不限人數可以
    擁有管理介面，而通常架設網站的人是總監，並發給總代理
    商、代理商及會員等人使用等語（見本院卷第32頁反面至第
    34頁反面）明確。準此，可知被告所使用筆記型電腦賭博網
    站畫面分別有管理介面及會員介面，依歷程紀錄被告確有進
    出上述網站等情形，但宥於被告拒絕提供帳碼及密碼，致警
    方無法進入賭博網站查證被告有無擔任賭博網站之總監、總
    代理、代理商等職務，或僅係參與賭博之會員及其投注金額
    及輸贏等詳情，用以證實被告確有公訴人起訴之賭博等犯行
    ，是以證人乙○○前揭不利於被告之證詞，尚難以採為對被
    告認罪科刑之憑據。
(四)、至於扣案被告所有之筆記型電腦1 台，固有進出「BOSS運動
    網」、「紅金寶運動網」、「寶隆MBA 運動網」等賭博網站
    之歷程紀錄及其畫面照片10張為憑。惟此充其量僅能證實被
    告進入該等賭博網站之情形，尚無法證實被告有從事公訴人
    起訴罪名構成要件之犯行，已詳敘述於前，故亦難以此逕行
    認定被告有何前揭不法之行為。
五、綜上所述，依公訴人所舉之證據，尚難證明被告確有前揭賭
    博、圖利供給賭博場所及聚眾賭博等犯行。此外，本院復查
    無其他積極證據，足資證明被告確有公訴人所指前揭不法犯
    行，揆諸首揭法條及判例意旨，不能證明被告犯罪，依法自
    應為無罪之諭知。
據上論斷，應依刑事訴訟法第301條第1項，判決如主文。
本案經檢察官丙○○到庭執行職務。
中    華    民    國    98    年    11    月    25    日
                  刑事第十三庭  法  官  楊萬益
以上正本證明與原本無異。
如不服本判決應於收受判決後10日內向本院提出上訴書狀，並應
敘述具體理由；其未敘述上訴理由者，應於上訴期間屆滿後20日
內向本院補提理由書（均須按他造當事人之人數附繕本）「切勿
逕送上級法院」。
                                書記官  譚系媛
中    華    民    國    98    年    11    月    25    日


司法院資訊處製作；財團法人民間司法改革基金會備份。
